【裁判字號】    90,交簡上,42
【裁判日期】    900713
【裁判案由】    公共危險
【裁判全文】
臺灣高雄地方法院刑事判決                          九十年度交簡上字第四二號
    上  訴  人
    即  被  告  甲○○
右列上訴人因公共危險案件，不服本院高雄簡易庭九十年三月十九日九十年度雄交簡
字第二一九號簡易判決（聲請簡易判決處刑案號：九十年度偵字第二二九一號），提
起上訴，本院判決如左：
    主  文
原判決撤銷。
甲○○服用酒類，不能安全駕駛動力交通工具而駕駛，累犯，處有期徒刑參月，如易
科罰金，以參佰元折算壹日。
    事  實
一、甲○○前曾因違反懲治盜匪條例案件，經臺灣臺南地方法院以八十二年度訴字第
    八七四號判處有期徒刑五年二月確定，於民國八十九年十月十三日執行完畢，詎
    不知悔改，明知服用酒類足以造成不能安全駕駛動力交通工具之危險，竟於九十
    年一月十日上午飲用三瓶啤酒及一杯玉山高梁酒，其平衡感、言詞能力、定向力
    及感覺力均有所障礙，且精神意識已達不能安全駕駛動力交通工具之程度後，仍
    於同日下午一時三十分許駕駛動力交通工具車牌號碼ＵＦ－七三八七號自用小客
    車，沿高雄縣大寮鄉○○○路，以時速不詳之高速行駛，行經該道路二五四號前
    為警查獲，並測得其酒精濃度測定值達每公升零點七三毫克，始悉上情。
二、案經高雄縣警察局林園分局移送臺灣高雄地方法院檢察署檢察官聲請簡易判決處
    刑。
    理  由
一、訊據被告甲○○坦承有於右揭時、地於飲酒後呈現酒醉狀態下，明知自己精神狀
    態已達不能為安全駕駛之程度，仍貿然駕車行駛，嗣經警員施以酒精濃度測試，
    其呼氣酒精濃度測定值為每公升零點七三毫克之事實不諱，核與證人即至現場處
    理之警員乙○○到庭結證稱：「他（即被告）明顯有喝酒，言談舉止沒有辦法控
    制，不知道自己在講什麼，而且情緒不定，破口大罵，不知道罵誰，對我們眼神
    上很不滿，而且有人對他超車，他對超車的人很不滿」等語相符（見本院九十年
    六月十三日訊問筆錄）。而按就醫學文獻所知，酒精對人體造成之影響，於呼氣
    時酒精濃度達每公升零點二五毫克即會輕度中毒，造成輕度協調功能降低，呼氣
    酒精濃度達每公升零點五毫克時屬輕到中度中毒症狀，出現反應較慢、感覺減低
    、影響駕駛之狀況，呼氣時酒精濃度達每公升一毫克時，已呈中度中毒，並有步
    態不穩、噁心嘔吐、精神混惑不清晰之症狀發生，此有行政院國軍退除役官兵輔
    導委員會臺北榮民總醫院八十八年八月五日（八八）北總內字第二六八六八號函
    文可據，參考德國及美國，對於呼氣酒精濃度達每公升零點五五毫克，肇事率即
    達一般正常人十倍之認定標準（見法務部八十八年五月十八日法八八檢字第一六
    六九號函），本件被告經警施以酒精濃度測試結果，如上所述，已達每公升零點
    七三毫克，接近前揭中度中毒之標準，其駕駛能力自可認已變壞，發生肇事之危
    險性，已高出一般人甚多，且衡諸駕駛汽車乃須高度集中力、注意力與反應力之
    行為，被告於駕車當時已達無法安全駕駛動力交通工具之程度應已明確。此外，
    復有酒精濃度測試單、高雄縣警察局舉發違反道路交通管理事件通知單影本及測
    試觀察紀錄表各一紙附於警卷足稽，是被告之自白堪信與事實相符，本件罪證已
    臻明確，被告所犯公共危險犯行堪以認定，應予依法論科。
二、核被告所為，係犯刑法第一百八十五條之三服用酒類，不能安全駕駛動力交通工
    具而駕駛罪。又被告前曾因違反懲治盜匪條例案件，經臺灣臺南地方法院以八十
    二年度訴字第八七四號判處有期徒刑五年二月確定，於八十九年十月十三日執行
    完畢，此有臺灣高等法院被告全國前案紀錄表乙份在卷可按，其前受有期徒期之
    執行完畢，於五年內再犯最重本刑為有期徒刑以上之罪，為累犯，應依刑法第四
    十七條之規定加重其刑。原審認被告所犯罪證明確，予以論罪科刑，固非無見。
    惟查，被告行為後，刑法第四十一條業經於九十年一月四日修正，並於同年月十
    日經總統公布施行。修正後改列為該條第一項，並增列但書，其規定為：「犯最
    重本刑為五年以下有期徒刑以下之刑之罪，而受六個月以下有期徒刑或拘役之宣
    告，因身體、教育、職業、家庭之關係或其他正當事由，執行顯有困難者，得以
    一元以上三元以下折算一日，易科罰金。但確因不執行所宣告之刑，難收矯正之
    效，或難以維持法秩序者，不在此限。」係行為後法律有變更，依刑法第二條第
    一項前段規定，應適用新法（最高法院二十四年七月總會決議參照），原判決科
    處被告有期徒刑三月，及諭知易科罰金之折算標準，惟漏未引用刑法第二條第一
    項前段之規定，並說明被告行為後法律有變更，適用新法之依據，容有未洽，被
    告上訴意旨，指摘原判決量刑過重，固無足取，然原判決既有上述可議，自應由
    本院將原判決撤銷改判。爰審酌被告素行不端，其酒後駕車之行為對往來公眾及
    其自身具有高度危險，置自己及公眾安全於不顧，惟犯後坦認犯行，態度尚佳等
    一切情狀，仍量處如主文所示之有期徒刑三月，並依刑法第二條第一項前段、修
    正後刑法第四十一條第一項之規定，諭知如易科罰金之折算標準，以資儆懲。
據上論段，應依刑事訴訟法第四百五十五條之一第三項、第三百六十九條第一項前段
、第三百六十四條、第二百九十九條第一項前段，刑法第二條第一項前段、第一百八
十五條之三、第四十七條、修正後第四十一條第一項，罰金罰鍰提高標準條例第一條
前段、第二條，判決如主文。
本案經檢察官丙○○到庭執行職務。
中      華      民      國    九十      年      七      月      十三    日
                                        審判長法  官    裕  斗
                                              法  官  曾  淑  娟
                                              法  官  何  秀  燕
右正本證明與原本無異。
不得上訴。
                                              書記官  邱  靜  銘
中      華      民      國    九十      年      七      月十三    日
附錄本案判決論罪科刑之法條
刑法第一百八十五條之三：
服用毒品、麻醉藥品、酒類或其他相類之物，不能安全駕駛動力交通工具
而駕駛者，處一年以下有期徒刑、拘役或三萬元以下罰金。


司法院資訊處製作；財團法人民間司法改革基金會備份。
